臺灣桃園地方法院刑事判決
111年度易字第32號
公  訴  人  臺灣桃園地方檢察署檢察官  
被      告  蔡承憲




上列被告因詐欺案件，經檢察官聲請以簡易判決處刑（109年度
偵緝字第1891號），本院認不得逕以簡易判決處刑（110年度桃
簡字第1303號），改依通常程序，又因被告於準備程序中就被訴
事實為有罪陳述，經本院告知簡式審判程序意旨，並聽取當事人
之意見後，本院合議庭裁定由受命法官獨任進行簡式審判程序，
判決如下：
    主  文
蔡承憲以網際網路對公眾散布而犯詐欺取財罪，處有期徒刑壹年
伍月。未扣案之犯罪所得新臺幣貳萬玖仟元沒收，於全部或一部
不能沒收或不宜執行沒收時，追徵其價額。
    事實及理由
一、蔡承憲意圖為自己不法之所有，基於以網際網路對公眾散布
    而詐欺取財之犯意，為下列行為：
  ㈠於民國108年10月1日13時55分許，經連結網際網路，在不特
    定多數人得瀏覽之通訊軟體Facebook公開社團「DJI 4軸大
    疆空拍機二手買賣與使用交流」中，以暱稱「陳漢文」刊登
    欲以新臺幣（下同）3萬5,000元販售空拍機1台（廠牌型號
    ：Mavic 2 Pro，含電池、充電器等，下稱本案空拍機）之
    文字及照片等虛偽不實訊息，適洪威爾於同年月3日16時許
    ，因見該等不實訊息而受誘，遂以通訊軟體Messenger、Lin
    e與蔡承憲聯繫，再經蔡承憲佯稱欲以上開價格販售本案空
    拍機並加贈強力天線與洪威爾，致洪威爾陷於錯誤，誤信蔡
    承憲所佯稱之內容為真實，乃向蔡承憲購買本案空拍機，並
    約定先匯款2萬9,000元至蔡承憲指定之金融帳戶；
  ㈡於同年月1日21時許（於刊登上開訊息後），撥打電話並以通
    訊軟體Line向不知情之「威帝通訊行（址設桃園市○○區○○路
    00號）」陳以彤表示：欲購買智慧型手機1支（廠牌型號：I
    PHONE 11 256G，下稱本案手機），將以匯款等方式支付價
    金等語，並與陳以彤議定買賣價金3萬400元，陳以彤因之提
    供其中國信託商業銀行帳戶之帳號（帳號：000-0000000000
    000000號，下稱本案中信帳戶）供蔡承憲匯款之用；
  ㈢復於同年月4日1時許（於取得本案中信帳戶帳號後），要求
    洪威爾匯款2萬9,000元至本案中信帳戶，經洪威爾告以已依
    約將上開款項匯入，旋於同日2時30分許，告知陳以彤其已
    先匯款2萬9,000元至本案中信帳戶，而蔡承憲即以此方式，
    將其向洪威爾詐得之2萬9,000元，用以支付其向陳以彤購買
    本案手機所需之部分價金，復於同日13時26分許，至威帝通
    訊行交付尾款1,400元與陳以彤，而購得本案手機；後即於
    同日13時45分許，至「小舖通訊行（址設桃園市○○區○○路00
    號）」，將本案手機以2萬7,000元之價格，售與不知情之「
    小舖通訊行」賴伯勇。
  ㈣嗣因洪威爾未收得本案空拍機，反於同年月5日收得蔡承憲所
    寄佯為本案空拍機之捲尺，乃報警處理，始經警循線查悉上
    情。
二、上揭事實，業據被告蔡承憲於偵訊、本院準備程序及審判中
    坦承不諱（見偵緝字第1891號卷，第28頁；易字卷，第77至
    79、103至107、129至141、185至188、207至213頁），並經
    證人洪威爾（即告訴人）、陳以彤、賴伯勇於警詢時證述明
    確（見偵字卷，第33至37、51至53、69至72、97至100頁）
    ，復有本案中信帳戶個資檢視、電子交易明細、本案手機訂
    購單、本案手機出貨單、被告刊登之Facebook訊息、被告與
    證人陳以彤間之通訊軟體Line對話紀錄、被告與證人洪威爾
    間之通訊軟體Line對話紀錄、存款入帳手機擷取畫面、被告
    之寄件單、證人洪威爾匯款單據、桃園市政府警察局龜山分
    局扣押筆錄、扣押物品目錄表及扣押物品收據、本案手機照
    片、威帝通訊行及小舖通訊行之現場監視器錄影擷取畫面在
    卷可稽（見偵字卷，第39、57至63、67、81至87、95、103
    至107、117至151頁），足證被告前開出於任意性之自白與
    事實相符。從而，本案事證明確，被告犯行堪以認定，應依
    法論科。
三、核被告所為，係犯刑法第339條之4第1項第3款之以網際網路
    對公眾散布而詐欺取財罪。　　
　㈠聲請簡易判決處刑意旨雖認被告本案所為，係犯刑法第339條
    第1項之詐欺取財罪嫌。惟按刑法第339條之4第1項第3款之
    立法理由已敘明：「考量現今以電信、網路等傳播方式，同
    時或長期對社會不特定多數之公眾發送訊息施以詐術，往往
    造成廣大民眾受騙，此一不特定、多數性詐欺行為類型，其
    侵害社會程度及影響層面均較普通詐欺行為嚴重，有加重處
    罰之必要，爰定為第三款之加重處罰事由」，是行為人若係
    基於詐欺不特定民眾之犯意，利用網際網路等傳播工具，刊
    登虛偽不實之廣告以招徠民眾遂行詐騙，縱行為人尚須對受
    廣告引誘而來之特定被害人續行施詐，始能使該（等）被害
    人交付財物，仍無礙於加重詐欺罪之成立。查被告既係在不
    特定多數人得瀏覽之通訊軟體Facebook公開社團，刊登前揭
    虛偽不實訊息，繼而對因見該等不實訊息而受誘之告訴人續
    行施詐，進而取得告訴人所交付之財物（匯款），核其所為
    自該當刑法第339條之4第1項第3款之以網際網路對公眾散布
    而詐欺取財罪。從而，聲請簡易判決處刑意旨此部分之所認
    ，容有所誤，惟經本院當庭告知被告所涉上揭罪名（見易字
    卷，第77、103、129、185、207頁），無礙其訴訟防禦權之
    行使，本院自得併予論斷。
　㈡聲請簡易判決處刑意旨雖認被告亦有詐欺證人陳以彤之犯行
    ，惟被告確實欲向證人陳以彤購買本案手機，且證人陳以彤
    亦係於收受價金後，始交付本案手機與被告，自難認證人陳
    以彤有何因被告之詐術致陷於錯誤而交付財物之情事，是證
    人陳以彤應非被告本案施以詐欺取財犯行之對象，聲請簡易
    判決處刑意旨此部分之所認，亦有所誤。至被告是否有因本
    案行為不法侵害證人陳以彤或證人賴伯勇之權利，或有債務
    不履行之情形，而應負損害賠償責任等節，倘當事人間就該
    等民事權利義務關係尚有爭疑，誠宜另循民事訴訟或訴訟外
    紛爭解決等適法途徑（如：和解、調解等），方為允當，併
    此敘明。
　㈢爰以行為人之責任為基礎，審酌被告不思依循正當途徑以獲
    取所需，詐取告訴人財物，造成告訴人財產損失及不便，並
    殃及無辜之證人陳以彤、賴伯勇，所為誠屬不該，且被告前
    因：㊀詐欺案件，經臺灣臺南地方法院97年度簡字第2337號
    判決處有期徒刑3月確定；㊁竊盜案件，經本院99年度審易字
    第1129號判決處有期徒刑7月確定；㊂竊盜等案件，經本院10
    0年度易字第43號判決處有期徒刑7月、5月、3月、3月、3月
    、3月，應執行有期徒刑1年5月確定；㊃竊盜案件，經本院10
    0年度易字第960號判決處有期徒刑5月、5月，應執行有期徒
    刑9月確定；㊄竊盜案件，經本院100年度審易字第1855號判
    決處有期徒刑6月確定；㊅贓物案件，經本院101年度易字第4
    86號判決處有期徒刑5月確定；㊆竊盜案件，經本院101年度
    審易字第2185號判決處有期徒刑8月確定等情，有被告提示
    簡表、刑案資料查註紀錄表及臺灣高等法院被告前案紀錄表
    在卷可稽，詎其再犯同為財產犯罪之本案，所為應予非難；
    惟念其犯後坦認犯行，尚非全無悔意，並兼衡其犯罪動機、
    目的、手段、詐取財物之價值，及其雖曾於本院準備程序當
    庭向告訴人表示願賠償告訴人，然迄今仍未給付等一切情狀
    ，量處如主文所示之刑。
　㈣聲請簡易判決處刑意旨固以被告「前因竊盜、贓物等案件，
    經臺灣桃園地方法院以101年聲字第4331號裁判合併定刑3年
    6月；復因竊盜、贓物等案件，經臺灣桃園地方法院以102年
    聲字第1565號裁判合併定應執行刑有期徒刑2年6月，而於99
    年12月1日入監執行，104年6月25日縮短刑期假釋出監，105
    年11月20日假釋期滿視為執行完畢」，而認其於徒刑執行完
    畢5年以內，故意再犯本案有期徒刑以上之罪，為累犯，參
    照司法院大法官釋字第775號解釋意旨及刑法第47條第1項之
    規定，應審酌加重其刑。然因此部分之前案紀錄既屬刑法第
    57條第5款所定「犯罪行為人之品行」之科刑輕重審酌事項
    ，且經本院併同其他前案紀錄衡酌如上，依重複評價禁止原
    則，爰不就公訴意旨所認累犯加重其刑等節再予論斷，附此
    敘明。
四、被告本案向告訴人詐得之2萬9,000元，為其犯罪所得，雖未
    據扣案，然迄今既未發還告訴人，自應依刑法第38條之1第1
    項前段及第3項規定宣告沒收，於全部或一部不能沒收或不
    宜執行沒收時，追徵其價額。
據上論斷，應依刑事訴訟法第452條、第273條之1第1項、第299
條第1項前段、第300條，判決如主文。
本案經檢察官林佳勳聲請簡易判決處刑，檢察官施韋銘到庭執行
職務。　　
中　　華　　民　　國　　111 　年　　11　　月　　1 　　日
                  刑事第十一庭  法  官  翁健剛
以上正本證明與原本無異。
如不服本判決應於收受判決後20日內向本院提出上訴書狀，並應
敘述具體理由。其未敘述上訴理由者，應於上訴期間屆滿後20日
內向本院補提理由書(均須按他造當事人之人數附繕本)「切勿逕
送上級法院」。 
　　　　　　　　　　　　　　　  書記官　鄭雨涵
中　　華　　民　　國　　111 　年　　11　　月　　1 　　日
本案所犯法條：
中華民國刑法第339條之4
犯第339條詐欺罪而有下列情形之一者，處1年以上7年以下有期
徒刑，得併科1百萬元以下罰金：
一、冒用政府機關或公務員名義犯之。
二、三人以上共同犯之。
三、以廣播電視、電子通訊、網際網路或其他媒體等傳播工具，
    對公眾散布而犯之。
前項之未遂犯罰之。